【裁判字號】    98,簡上,1594
【裁判日期】    990423
【裁判案由】    詐欺
【裁判全文】
臺灣板橋地方法院刑事判決            98年度簡上字第1594號
上  訴  人
即  被  告  甲○○
上列上訴人即被告因詐欺案件，不服本院民國98年10月30日98年
度簡字第8457號第一審判決（聲請簡易判決處刑案號：臺灣板橋
地方法院檢察署98年度偵字第20781 號），提起上訴，本院管轄
之第二審合議庭判決如下：
    主  文
上訴駁回。
    事實及理由
一、本案經本院審理結果，認原審以上訴人即被告甲○○係犯刑
    法第30條第1 項前段、第339 條第1 項之幫助詐欺取財罪，
    且以一幫助行為，同時觸犯數相同之幫助詐欺取財罪名，為
    想像競合犯，並審酌被告提供金融帳戶供他人詐欺取財，助
    長詐騙財產犯罪之風氣，且因被告提供個人帳戶，致使執法
    人員難以追查該詐騙集團成員之真實身分，增加被害人尋求
    救濟之困難，並擾亂金融交易往來秩序，危害社會正常交易
    安全，兼衡被害人損失金額、被告犯罪之手段及其犯後否認
    犯行之態度等一切情狀，遂引用刑事訴訟法第449 條第1 項
    前段、第3 項、第454 條第2 項、刑法第30條第1 項前段、
    第2 項、第339 條第1 項、第55條、第41條第1 項前段、刑
    法施行法第1 條之1 第1 項、第2 項前段，逕以簡易判決處
    刑，量處被告有期徒刑3 月，如易科罰金，以新台幣（下同
    ）1 千元折算1 日，認事用法及量刑均無不當，應予維持，
    並引用原審判決書記載之事實、證據及理由（詳如附件）。
二、被告上訴意旨略以：我並沒有提供提款卡給詐騙集團，我的
    提款卡是遺失了。這張提款卡我已經很久沒用，該帳戶內沒
    有什麼錢了。因為我都有在網路上購物，要將轉帳的單據寄
    給對方，我怕對方因此知道我平常使用的帳戶內有多少錢，
    所以才想到要使用這個帳戶。我在發現遺失前幾天有去申請
    變更密碼，將密碼改成我的生日號碼，並將提款卡放在我隨
    身攜帶的包包內的一個小夾子內。後來我發現整個夾子都不
    見了，我在當天晚上發現不見後，就隨即在當天晚上報遺失
    。我不知道為何詐騙集團可以使用我的帳戶云云。
三、經查：
  (一)被告於本院審理時辯稱：我因為太久沒使用前開帳戶，原來
    的密碼已經不記得了，所以才去變更密碼。我去變更密碼時
    ，銀行先發給我一個新密碼，我再將這個新密碼改成我的生
    日當密碼；我遺失的小夾子內除前開提款卡外，尚有大賣場
    的卡、租書卡、名片等之類的卡片證件云云，似係暗指因其
    變更密碼為其生日日期，且有其他個人資料同時遺失，可能
    因此遭詐騙集團得知其之提款卡密碼云云。惟查，被告既已
    遺忘前開提款卡原先之密碼，當不可能直接至銀行提款機自
    行變更密碼，蓋若欲在提款機操作各項使用功能（包括變更
    密碼在內），必須先輸入正確之密碼，被告既已遺忘密碼，
    當不可能以此方式為之，是以理論上被告自須至銀行臨櫃辦
    理密碼變更。然嗣經本院向合作金庫商業銀行北三重分行函
    詢結果，被告並未在該行申請變更提款密碼，此有該行99年
    2 月25日合金北三重存字第0990000224號函1 份在卷可稽，
    足見被告亦未至銀行臨櫃辦理提款卡密碼變更。故被告所辯
    其曾作密碼變更，將密碼改為其生日日期乙節，無非係事後
    臨訟杜撰之詞，要難採信。
  (二)稽之現今郵局、銀行存款帳戶之提款卡（晶片卡）密碼，乃
    係由6 碼以上12碼以下不等之數字組成而成（且每一碼數字
    復由0 至9 ），其組合機率極繁，縱令提款卡遺失或遭竊，
    拾取或行竊之人要能夠獲悉正確密碼為何，衡情亦屬極端困
    難之事，何以本件詐欺集團竟能於被告「遺失提款卡」後之
    1 至3 日內旋即獲悉密碼，而於被害人受騙款項轉入當日即
    得輸入正確密碼而加以提領，亦誠令人費解。因此合理之解
    釋，當係前揭密碼乃係被告提供提款卡時所主動告知，要非
    係前揭提款卡遺失後由詐騙集團自行設法獲悉。
  (三)衡諸一般常理，詐騙集團如欲使用金融機構之帳戶供作對外
    詐騙匯款或轉帳之用，應會以收購、借用帳戶等有所知會帳
    戶申設人之方式為之，蓋如此一來，方可確保渠等所取得之
    帳戶至少有一段期間之使用期，可於渠等詐騙被害民眾匯款
    或轉帳後，再順利自該帳戶內領取所詐得之款項，而不致隨
    時遭帳戶申設人辦理掛失或停用，致使渠等之詐騙工作前功
    盡棄。換言之，詐騙集團應不致貿然使用竊得或拾得之帳戶
    為之，蓋此等帳戶隨時有遭帳戶申設人辦理掛失或停用之風
    險，倘詐騙集團費盡心力詐騙被害民眾匯款或轉帳至該等帳
    戶後，但該等帳戶竟突遭掛失或停用，豈不白費心力，白忙
    一場，其理甚屬灼然。故而詐騙集團當不致僅為求節省收購
    帳戶之微薄費用，即冒險以竊得或拾得之帳戶作為詐騙帳戶
    之用。是被告所申設之前開銀行存款帳戶既遭詐騙集團作為
    詐騙前揭被害人轉帳之用，依上述說明，合理之解釋應係前
    揭銀行帳戶確係由詐騙集團向被告所收購或以其他有所知會
    之方式取得，故被告辯稱前開銀行帳戶之提款卡係遺失云云
    ，更屬難取。
  (四)被告另辯稱：我在薇風馥麗飯店有正當工作，當時我是房務
    組組長，每月薪資將近4 萬元，且我有房子，所以我沒有必
    要將帳戶賣給他人使用云云，並提出薇風馥麗飯店在職證明
    書、新光銀行蘆洲分行存摺內頁明細影本及建物、土地所有
    權狀影本各1 份為證。縱認上情為真，惟觀諸上開存摺內頁
    明細所載，其存款金額於本件案發時期（即98年6 月）雖有
    薪資入帳，但經被告多次提領後，僅餘1 萬元出頭之金額，
    98年5 月間亦然，可見該帳戶內所剩存款金額微薄；而被告
    於本院審理時亦供承：我的存款就是我上開存摺內的金額，
    當月該用的我都會提領出來使用，所以沒有特別的積蓄等語
    。可知被告雖有正當工作及收入，但其於本件案發當時幾乎
    花光當月之收入，積蓄亦所剩無幾，則在此種情況下，其倘
    貪圖蠅頭小利，而提供前開帳戶供他人使用，亦非常情所不
    能想像。至被告名下雖有臺北縣林口鄉○○○路○段68巷24
    號5 樓之5 之房屋及坐落土地，但房地並非可立即變現之物
    ，自無礙於被告為求一時小利，而將其帳戶提供他人使用之
    可能性，是被告執此為辯亦無足取。
  (五)至被告雖聲請調閱監視錄影畫面，資以確認係由何人提款，
    並證明並非係由其販賣提款卡給該人。惟經本院向設置本件
    提款機監視器之台新國際商業銀行調閱結果，該銀行函稱因
    已逾保存期限，故無法提供監視錄影畫面，此有該銀行99年
    3 月16日台新作文字第9903656 號函1 紙附卷為憑。是以此
    部分聲請乃屬無法調查之事，併此敘明。
四、綜上所述，足徵被告確有將前開銀行提款卡連同密碼等資料
    提供給詐騙集團使用之事實，被告徒執前詞為辯，委無足取
    。被告提起上訴，指摘原審判決認事用法有誤，請求撤銷原
    判決，改判其無罪云云，洵屬無據，應予駁回。
據上論斷，依刑事訴訟法第455 條之1 第3 項、第368 條、第37
3 條，判決如主文。
本案經檢察官陳姿雯到庭執行職務。
中    華    民    國    99    年    4     月    23    日
                  刑事第二十一庭  審判長法  官  陳信旗
                                        法  官  許映鈞
                                        法  官  俞秀美
上列正本證明與原本無異。
不得上訴。
                                        書記官  陳金鳳
中    華    民    國    99    年    4     月    26    日

司法院資訊處製作；財團法人民間司法改革基金會備份。
